【裁判字號】    96,訴,3093
【裁判日期】    970110
【裁判案由】    殺人未遂
【裁判全文】
臺灣臺中地方法院刑事判決              96年度訴字第3093號
公  訴  人  臺灣台中地方法院檢察署檢察官
被      告  甲○○
被      告  乙○○
                      號4樓
上列被告因殺人未遂案件，經檢察官提起公訴（96年度偵字第
8631號），本院判決如下：
    主    文
本件公訴不受理。
    理    由
一、公訴意旨如起訴書所載。
二、按告訴乃論之罪，告訴人於第一審辯論終結前得撤回其告訴
    ，又告訴經撤回者，應諭知不受理之判決，並得不經言詞辯
    論為之，刑事訴訟法第二百三十八條第一項、第三百零三條
    第三款、第三百零七條，分別定有明文。次按殺人與傷害之
    區別，自以有無殺意為斷，審理事實之法院，應就案內一切
    證據，詳查審認，視其犯罪之動機、殺傷之次數、所殺傷部
    位、傷勢程度、犯後態度等綜合判斷，俾為認定（最高法院
    85年度臺上字第5611號判決要旨參照）。
三、訊據被告甲○○、乙○○固均坦承有於前開時、地曾與證人
    即告訴人丙○○發生拉扯、毆打，並致證人丙○○之耳朵受
    有傷害，惟均堅決否認有何殺人故意。被告甲○○辯稱：伊
    不是要殺死證人丙○○，因為當時發生衝突，伊和證人丙○○打架，茶几旁有一片玻璃，可能有傷到他，當時伊沒有辦
    法控制情緒等語；被告乙○○辯稱：伊當時沒有拿刀也沒有
    拿玻璃，當時被告甲○○和證人丙○○打架時伊有勸架，沒
    有以台語說要給他死等語。而公訴人認被告甲○○、乙○○
    確有殺人之故意及犯意聯絡，無非以告訴人丙○○及證人黃
    思瑜二人證稱，被告二人與證人丙○○拉扯、毆打席間，不
    時以台語說「要給他死」，被告乙○○並持長條形碎玻璃砍
    向證人丙○○之頭頸部，致告訴人丙○○受有嚴重之右耳撕
    裂傷等情，並有診斷證明書為其論據，惟查：
  (一)被告甲○○、乙○○二人確曾於前揭時間，因得知證人黃思
    瑜與證人丙○○二人獨處一室，因而心生不滿，至證人黃思
    瑜上址租屋處與證人丙○○理論，並發生衝突，被告甲○○
    衝至廚房拿菜刀，隨即遭證人黃思瑜勸阻，被告乙○○與證
    人丙○○扭打中造成茶几玻璃破裂，被告乙○○遂以玻璃碎
    片割傷證人丙○○之右耳，致證人丙○○受有右耳長5公分
    之撕裂傷及軟骨外露之傷害等事實，業據證人丙○○及黃思
    瑜證述明確，復有中國醫藥大學附設醫院診斷證明書及急診
    照片、現場照片附卷可參，堪以認定。
  (二)證人丙○○與被告甲○○、乙○○間並不認識，亦無仇怨，
    僅因上揭時、地為被告二人所遇，業經告訴人丙○○於警詢
    時陳明，復據被告甲○○、乙○○於警詢時供明，被告甲○○與證人黃思瑜已生有一子，證人黃思瑜並為其未來要結婚
    之對象等情，亦經被告甲○○陳明在卷，是被告甲○○於當
    日凌晨2時許回到上揭處所，發現深夜時間證人黃思瑜與丙○○二人共處一室，狀似親密，被告甲○○質問二人關係，
    經證人丙○○告知係證人黃思瑜男友後，在情緒激動下衝至
    廚房拿菜刀，惟隨即遭證人黃思瑜攔阻作罷，遂徒手與證人
    丙○○發生扭打，為證人黃思瑜供明在卷，足見被告二人與
    告訴人丙○○間，僅因突然見告訴人與被告甲○○女友共處
    一處，一時情緒激動，而發生毆打情事，其間並無深仇大恨
    ，應不至於有殺死告訴人犯意，況告訴人於偵查中亦供稱「
    李仙煇進來之後並不是勸架，而是把黃思瑜拉開後，後來乙○○又再打我幾拳之後，甲○○及乙○○就停手」等語（偵
    查卷第10頁），證人黃思瑜亦證稱：「甲○○及乙○○在李
    仙煇進來之後才停止打告訴人」等語（偵查卷第9頁），涉
    如被告二人有殺人之犯意，應再趁告訴人受傷流血，抵抗力
    減弱後，以刀或玻璃等利器持續攻擊告訴人，惟被告二人捨
    此而停止攻擊告訴人，益徵本件被告二人應無殺人之犯意。
  (三)證人黃思瑜雖於偵查中證稱，被告甲○○進廚房拿菜刀出來
    ，往告訴人的頭上砍時，伊將甲○○擋住，甲○○及乙○○
    二人打告訴人時，曾聽到他們二人喊給他死等語，惟告訴人
    頭部並未受傷，而係受有右耳朵長5公分之撕裂傷及軟骨外
    露之傷害，有診斷證明書在卷足稽，足見被告甲○○並未以
    菜刀砍傷告訴人，另告訴人雖受有前開傷勢，惟本院96年11
    月22日準備程序訊問告訴人時，業據告訴人供稱耳朵已經好
    了，後面有一條疤痕，沒有影響聽覺等語，亦即告訴人僅受
    有前開耳朵之傷害，目前已痊癒，功能亦未受影響，是被告
    二人未造成告訴人受有重傷害；告訴人及證人黃思瑜另供稱
    其間被告二人曾說「要給他死（台語）」等語，惟被告二人
    既無殺死告訴人之犯意，其二人應係因一時無法控制情緒下
    ，助長氣勢之所為說詞，尚難據以認定被告二人即有殺人犯
    意。
四、綜上所述，本件被告二人雖有傷害告訴人之行為，惟並無殺
    人之犯意，公訴人以被告二人涉嫌刑法第271條第2項之殺人
    未遂罪起訴，尚有未合，本案被告二人應僅有同法第277條
    第1項之傷害罪嫌，依同法第287條前段之規定，須告訴乃論
    。茲據告訴人當庭撤回其告訴，依照上開說明，本件爰不經
    言詞辯論，諭知不受理之判決。
五、據上論斷，應依刑事訴訟法第三百零三條第三款、第三百零
    七條判決如主文。
中    華    民    國    97    年    1    月    10    日
                  刑事第四庭  審判長  法  官  林宜民
                                      法  官  許惠瑜
                                      法  官  林清鈞
上正本證明與原本無異。
如不服本判決，應於收受送達後10日內向本院提出上訴書狀（應
敘述具體理由並附繕本）。
上訴書狀如未敘述理由，應於上訴期間屆滿後20日內補提理由書
於本院。
                                      書記官  陳貴卿
中    華    民    國    97    年    1    月    10    日


司法院資訊處製作；財團法人民間司法改革基金會備份。
